最高法院刑事判決　　　　　　九十四年度台上字第四八００號
　　上　訴　人　台灣高等法院檢察署檢察官
　　被　　　告　甲○○
　　　　　　　　　　　　樓
上列上訴人因被告違反貪污治罪條例案件，不服台灣高等法院中
華民國九十四年六月二十九日第二審判決（九十四年度上訴字第
一二五五號，起訴案號：台灣桃園地方法院檢察署九十二年度偵
字第一四九五六號），提起上訴，本院判決如下：
    主  文
原判決撤銷，發回台灣高等法院。
    理  由
本件原判決維持第一審諭知被告無罪之判決，駁回檢察官在第二
審之上訴，固非無見。
惟查：(一)、原判決理由程序部分，首認證人劉鎔於法務部調查局
之陳述，係被告以外之人於審判外之言詞陳述，屬傳聞證據，並
不符合刑事訴訟法所規定傳聞證據具有證據能力之例外情形，不
得作為本案證據。若屬無訛，則劉鎔前開供述，自不得做為論述
事理之憑據。然原判決理由欄實體部分卻又引述劉鎔於調查局證
稱：「（上述牡蠣產地證明係如何取得？期間？費用？）我係請
泰國崔先生辦好後，寄快遞給我，時間大概是貨物出關後幾天拿
到，一拿到後就交給上達報關行，補送與分估關員，該產證申請
費用約台幣幾十元。」、「（你提供的產地證明，除貨名與來貨
不符外，班機CI696及件數250箱皆與申報之提單不符，你如何證
明事後提供之產證與來貨相符？）我也不知道，泰國方面給我的
產證就是這一張，我也沒有細看就交給上達報關行。」、「（既
是泰國生產，何以無法提供正確產地證明？）如前述，產地證明
係後補，且相關事宜係崔先生在辦的，為何會有貨名、班機及件
數的誤差，可能係泰國官方的問題，且因我當時沒有細看，故無
法說明。」等語，以資說明本件之產地證明，其上班機班次及數
量與提單不符，不能排除泰國官方為便宜行事，在未詳查其出口
報單之情況下所出具，而不能採為不利被告之認定。其理由之說
明前後即有矛盾。(二)、原判決另以：證人范新華、蘇明賢、林少
芬及劉鎔於調查局所為之陳述亦不符合傳聞證據例外可信之情況
，辯護人就此，已抗辯無證據能力，且為檢察官所不爭執，復核
無得為審判證據之法律依據，依刑事訴訟法第一百五十九條第一
項規定，即應予排除，不得作為本案證據云云。然原審法院於審
理中，審判長詢及對證人范新華、蘇明賢、林少芬及劉鎔於調查
局之供述有無意見時，辯護人固然對證人范新華、蘇明賢之審判
外陳述辯稱無證據能力，惟就林少芬、劉鎔部分則答稱無意見，
原判決認辯護人就此已抗辯無證據能力等語，已有證據上理由矛
盾。又檢察官就范新華等四人之供述均答稱：「請依法審酌」等
語，此有筆錄可憑（原審卷第五六、五七頁），若檢察官亦對證
人范新華等之供述認辯護人所主張為無證據能力一節不爭執時，
何以仍請原審法院審酌？原審法院未予釐清，遽認檢察官之供述
即係對前揭證人證詞無證據能力一節不爭執云云，殊嫌率斷，並
有調查職責未盡之違誤。再者，刑事訴訟法第一百五十九條之一
第一項係規定：「被告以外之人於審判外向法官所為之陳述，得
為證據」，並非就無證據能力有所規範，原判決究竟如何得據檢
察官前揭供述而推演出前揭證人之供述不得作為本案證據，復未
說明理由，亦嫌理由欠備。(三)、經濟部國貿局民國八十九年十一
月九日貿（89）一發字第8901003187－一號公告主旨：公告自即
日起CC C0307.10.19.00－7「其他活、生鮮或冷藏牡蠣（蠔、蚵
）等十三項貨品增列輸入規定代號四六五……公告事項：一、輸
入規定『四六五』代號內容為報關時應檢附產製國政府或其授權
單位出具之產地證明……」，原判決以一般由經濟部國貿局發函
之公文，自發文日至實際送達至台北關稅局約需一個星期時間，
而該等公文依規定均需附加簽收單交由所有同事傳閱程序，全部
傳閱完成至少亦需十天，本件公告由經濟部國貿局發文，加計送
達時間、國定假日等未能傳閱日期，應可推算於台北關稅局全數
外棧組公務人員傳閱該公文完畢時間與本件發生時間即八十九年
十一月三十日非常相近。是以被告辯稱於本件估價時，並不知有
此公告一節，亦非無可能云云。但原判決亦認定台北關稅局於八
十九年十一月十三日收文後即分文該局快遞機放組，並立即交付
油印製版分送該局各單位，則加計十日之傳訊完成期間再加計例
假日二日，被告至遲似在同月二十五日即應知悉本件公告規定，
參諸被告於八十九年十二月四日書寫報告之時，如其八十九年十
一月三十日當時確屬未知悉前揭公告，則當時有尚未銷毀之台北
關稅局公文簽收單公文簽收三聯單可查，何以被告在報告中未就
此有利之爭點提出說明？再以被告於調查局供稱：「印象中八十
九年十一月十五日起生鮮牡蠣新增須檢附產地證明」等語，似徵
被告當時已知法令公告，原判決認定被告不知前揭公告一節非無
可能，亦有理由與證據不相適合之違誤。(四)、原判決理由欄五(一)
(3)論述：被告係因當日蘇明賢檢具檢疫證明時已下午四時，欲為
其辦理押款放行時，外棧組辦理押款、製作押款單之關員詹千惠
已下班，無法辦理押款，又蘇明賢一再陳稱該生鮮貨物若不放行
，等至隔日將會壞掉，損失會很慘重，且在確定進口之生鮮牡蠣
產地非大陸地區之情況下，乃即要求蘇明賢簽立切結書，為其辦
理EDI 扣繳稅款（報關行與銀行協議在一定金額內線上扣款）後
放行，隔日蘇明賢有前來補辦理押款，認被告所為與關稅法規定
無違，難認定被告有何圖謀他人不法利益之行為等語，似認被告
因相信蘇明賢所述該生鮮牡蠣極易腐敗，而採權宜措施不違法，
但卻又論述：依關稅法之規定及實務之運作不准進口之貨品，於
貨主未聲明放棄前，應限期由貨主退運出口，若未退運始有拍賣
或銷毀之問題，縱認本件貨物不准進口，該貨品應退運出口，惟
其所有權仍屬貨主廣田公司，若貨主積極退運回泰國，該批生鮮
牡蠣仍非不得於泰國販售，且公訴人就貨品腐壞時間、損失程度
、如何加以證明，均未見公訴人提出說明，自無從認定該批貨品
必然因退運全然滅失其價值，因此即便認被告應不准放行，惟不
能證明本件貨主廣田公司因被告之行為而獲有何利益，亦無從推
論被告有圖利犯行等語。就該生鮮牡蠣是否易於腐壞及放行與否
究分別有何損益，前後論述，亦嫌籠統不明。以上或為上訴意旨
所指摘，或為本院依職權所得調查之事項，應認原判決有撤銷發
回更審之原因。又關於公務員登載不實文書部分，檢察官認有想
像競合犯裁判上一罪之關係，基於審判不可分之原則，併予發回
，附此敘明。
據上論結，應依刑事訴訟法第三百九十七條、第四百零一條，判
決如主文。
中　　華　　民　　國　九十四　年　　九　　月　　二　　日
                      最高法院刑事第八庭
                          審判長法官  呂　潮　澤
                                法官  吳　昆　仁
                                法官  孫　增　同
                                法官  趙　文　淵
                                法官  吳　    燦
      本件正本證明與原本無異
                                      書  記  官
中　　華　　民　　國　九十四　年　　九　　月　　八　　日
                                                      Ｋ
